臺灣嘉義地方法院刑事判決　　　　　　　　　　　　　九十一年度易字第五五二號
　　公　訴　人　臺灣嘉義地方法院檢察署檢察官
　　被　　　告　乙○○
　　選任辯護人　蕭世芳
右列被告因業務過失傷害案件，經檢察官提起公訴（九十一年度偵字第五二一四號）
，本院判決如左：
    主  文
乙○○從事業務之人，因業務上之過失傷害人致重傷，處有期徒刑陸月，如易科罰金
，以佰元折算壹日。
    事  實
一、乙○○自民國九十年六月一日起擔任嘉義縣「華濟醫院」之工務部主任，負責在
    院內之工作場所代表醫院，從事管理各該工務人員之指揮調度監督及安全維護等
    事宜，屬工作場所負責人，為從事業務之人。詎於九十年七月二十七日上午八時
    三十分許，指派該醫院聘僱之工務部工程組員工甲○○在院內停車場，從事水銀
    燈管更換作業，本應注意該作業場所距地面高度約為六‧三公尺之路燈上作業，
    屬有墜落及觸電之虞之作業場所，為防止引起危害，應有符合標準之必要安全設
    備，又對於在高度二公尺以上之高處作業，勞工有墜落及觸電之虞者，應使勞工
    確實使用安全帶、安全帽及其他必要之防護具，以注意防止有因觸電、感電或墜
    落危險所導致之作業場所危害，而依當時情狀並無不能注意之情事，竟疏未注意
    ，未使用升降梯或設置其他必要之安全防護設備，以及使勞工確實使用安全帶或
    其他防護具裝置，竟以小貨車車頂架置鋁梯，由甲○○爬上鋁梯頂端，而為更換
    燈管之作業時，甲○○於觸摸燈蓋時因觸電而墜落，造成受有第一腰椎爆裂性骨
    折、脊髓神經損傷併下半身癱瘓等重傷害。
二、案經甲○○訴請臺灣嘉義地方法院檢察署檢察官偵查起訴。
    理  由
一、訊據被告乙○○對於其擔任華濟醫院之工務部主任，負責於院內之工作場所代表
    醫院，從事管理各該工務人員之指揮調度監督及安全維護等事宜，為工作場所負
    責人，並於前揭時、地由該工程部員工即告訴人甲○○從事燈管更換作業，因未
    使用升降梯或設置必要安全設備，亦未使勞工確實使用安全帶等防護具，致告訴
    人於作業之際因觸電而墜落，而受有前揭事實欄所示之重傷害等事實供承不諱，
    惟辯稱：告訴人要上工作業前，伊有提醒他們要小心，待伊前去巡視工作現場，
    有詢問他們有無問題，他們說沒有問題了，也無叫告訴人不要戴安全帽等語。然
    查：
（一）告訴人為華濟醫院工程部受僱員工，因攀爬上小貨車車頂上架置之鋁梯，從事
      路燈燈管更換作業觸電墜落，其作業場所距離地面高約六‧三公尺，且未使用
      升降梯或設置有安全帶或其他必要之防護具之事實，業據告訴人指述明確，且
      經證人即與告訴人一起作業之工程課課長詹永仙、勞工安全管理師潘莉虹於偵
      查中證述在卷（見偵查卷第十一、十二頁），並為被告所是認，復經台灣嘉義
      地方法院檢察署檢察事務官現場勘驗無誤，製有履勘現場筆錄、現場照片十一
      張及華濟醫院任職合約書各一份附卷可憑（見偵查卷第十四、六十、六五至六
      九頁，第五頁）。而告訴人確因於上揭處所高處墜落，致受有前揭事實欄所示
      之重傷害，亦有華濟醫院診斷證明書、勞工保險殘廢診斷書各一份可憑。
（二）次按，雇主對於防止有墜落之虞之作業場所所引起之危害，應有符合標準之必
      要安全衛生設備，又對於在高度二公尺以上之高處作業，勞工有墜落之虞者，
      應使勞工確實使用安全帶、安全帽及其他必要之防護具，勞工安全衛生法第五
      條第一項第五款，及基於該法授權主管機關訂定之勞工安全衛生設施規則第二
      百八十一條分別定有明文。而上開法條及規則規範之主體固為雇主，惟被告乙
      ○○既受華濟醫院即僱主李明憲之聘雇，擔任華濟醫院工務部主任，並陳稱其
      負責院內工務人員之指揮調度監督與現場工作及安全維護等事宜（見本院九十
      一年十月廿二日訊問筆錄第三頁），而為現場工作之負責人，自應與雇主負同
      一之注意義務及責任無誤；又被告於偵查中雖供陳：更換燈管工作平日都是伊
      指派，伊前一晚就有叫人將車位先留好，但不記得是否指派甲○○去更換等語
      ，惟被告當時確係以甲○○體重較輕為由，指派其上去更換等情，已據告訴人
      指陳在卷，並經證人詹永仙證述屬實（見偵查卷第十一頁反面）；被告復陳稱
      伊未指明要關電源，只有叫他們（即告訴人與其他作業人員）要小心，之前是
      有使用個人安全索，但這次沒有，當時被害人無戴安全帽或安全索等情（見偵
      查卷第十二頁、本院九十一年十月廿二日訊問筆錄第三頁），是被告當時指派
      告訴人從事更換燈管工作並在場監督，其明知該工作係在二公尺以上之高處且
      有墜落之虞之處所工作，被告身為現場負責人，依上開規定，即應使勞工確實
      使用安全帶及設置其他符合標準之必要安全設備，而依當時客觀環境，亦無不
      能注意之情事，竟疏未注意使用升降梯或其他防止觸電之防護設備，亦未使勞
      工確實使用安全帶等防護具，僅以小貨車上架置鋁梯方式作業，造成不安全環
      境，致告訴人觸電墜地受傷，其有疏失之處甚明。又辯護人雖另稱該醫院為分
      層負責，工程部下設有工務課，置有課長負責該課維修工程施工業務，及醫院
      有實施安全教育，購置各種必要工具及配備安全帶、安全帽及防護具等，工作
      人員可隨時取用，而告訴人領有「中級電器技術員」執照，未依規定作業，先
      行斷電或檢查有無餘電，即貿然進行更換燈管，顯係告訴人過份自信所造成，
      自難令被告負過失責任等語。惟被告既有前述指揮調度監督與現場工作及安全
      維護權限，屬現場工作實際負責人，依上開條文之規定，自應使勞工確實使用
      安全帶及設置安全維護之措施，縱認告訴人有未自行使用安全索之情事，而有
      疏失，亦不能因此可解免被告上開過失之責，是以被告及辯護人所辯各節尚難
      採信。又被告之過失與被害人受重傷害間復具有相當因果關係，是本件事證已
      臻明確，被告犯行堪以認定。
二、查被告乙○○屬工作場所負責人，未依法提供被害人安全、衛生之工作環境，及
    係從事業務之人疏未注意防範勞工災害之發生，致被害人於施工過程中受重傷，
    核其所為，係犯刑法第二百八十四條第二項後段之業務過失致重傷害罪。爰審酌
    被告於九十年六月一日始任現職，平日素行尚屬良好，此有台灣高等法院被告全
    國前案紀錄表可稽，及其智識程度，惟未確實設置安全措施，依法提供安全、衛
    生之工作環境，使其員工在安全無虞下工作，致員工發生本件重傷害，造成被害
    人有腰椎、下半身癱瘓等危害，及被告犯罪後，因和解金額約高達新台幣一千萬
    元，而未能迅與被害人達成和解，與其犯後之態度等一切情狀，量處有期徒刑六
    月，並依法諭知易科罰金之折算標準，以資懲儆。
據上論結，應依刑事訴訟法第二百九十九條第一項前段，刑法第二百八十四條第二項
後段、第四十一條第一項，罰金罰鍰提高標準條例第一條前段、第二條，判決如主文
。
本案經檢察官李文和到庭執行職務。
中      華      民      國    九十一    年      十一    月      二十六  日
                                臺灣嘉義地方法院刑事第一庭
            法  官  李  文  輝
右正本證明與原本無異。
如不服本判決，應於判決送達後十日內向本院提出上訴狀( 應附繕本 )。
中      華      民      國    九十一    年      十一    月      二十六  日
                                        書記官  林  育  興
附錄法條：
刑法第二百八十四條
因過失傷害人者，處六月以下有期徒刑、拘役或五百元以下罰金。致重傷者，處一年
以下有期徒刑、拘役或五百元下罰金。
從事業務之人，因業務上之過失傷害人者，處一年以下有期徒刑、拘役或一千元以下
罰金。致重傷者，處三年以下有期徒刑、拘役或二千元以下罰金。
